臺灣屏東地方法院民事裁定
111年度事聲字第8號
異  議  人  謝慶良  


上列異議人與相對人葉沁筠間聲明異議事件，異議人對於本院司
法事務官於民國111年4月22日所為111年度司促字第3321號裁定
提出異議，本院裁定如下：
    主  文
異議駁回。
    理  由
一、按當事人對於司法事務官處理事件所為之終局處分，得於處
    分送達後10日之不變期間內，以書狀向司法事務官提出異議
    ；司法事務官認前項異議有理由時，應另為適當之處分；認
    異議為無理由者，應送請法院裁定之；法院認該異議為有理
    由時，應為適當之裁定，認異議為無理由者，應以裁定駁回
    之，民事訴訟法第240條之4第1至3項分別定有明文。查本院
    司法事務官於民國111年4月22日所為111年度司促字第3321
    號裁定駁回異議人對相對人所為支付命令之聲請(下稱原裁
    定)，異議人於收受原裁定送達後10日內具狀聲明異議，司
    法事務官認其異議無理由而送請本院裁定，經核與上開規定
    相合，先予敘明。
二、異議意旨略以：伊受詐騙匯款至相對人葉沁筠於台灣中小企
    業銀行北高雄分行開設之帳戶，因而聲請對相對人葉沁筠核
    發支付命令，經本院司法事務官裁定命補正相對人葉沁筠最
    新戶籍謄本，惟受限於個人資料保護法之規定，無法取得相
    對人葉沁筠之個資，銀行亦告知須法院來函始能提供資料，
    故具狀請求本院發函銀行，令其提供相對人葉沁筠之地址及
    身分證資料予異議人，以便異議人向戶政申請戶籍謄本，且
    異議人已提供詐騙案之偵查案號及匯款資料，原裁定未予調
    查即駁回支付命令之聲請，異議人不服，聲明異議，求為廢
    棄原裁定等語。
三、按支付命令之聲請，應表明當事人及法定代理人。當事人書
    狀，除別有規定外，應記載當事人姓名及住所或居所。民事
    訴訟法第511條第1項第1款前段、第116條第1項第1款前段分
    別定有明文。次按支付命令之聲請，專屬債務人為被告時，
    依第1條、第2條、第6條或第20條規定有管轄權之法院管轄
    。訴訟，由被告住所地之法院管轄。被告住所地之法院不能
    行使職權者，由其居所地之法院管轄。訴之原因事實發生於
    被告居所地者，亦得由其居所地之法院管轄，民事訴訟法第
    510條、第1條第1項分別定有明文。末按支付命令之聲請，
    不合於第508條至第511條之規定，法院應以裁定駁回之，民
    事訴訟法第513條第1項前段亦有明定。
四、經查：
(一)異議人以葉沁筠為債務人，聲請本院依督促程序核發支付命
    令，其書狀僅記載葉沁筠之姓名及帳戶帳號，並未記載葉沁
    筠之住居所，經本院司法事務官於111年4月6日裁定命異議
    人於7日內補正葉沁筠之最新戶籍謄本，該裁定於同年4月8
    日送達異議人等情，有該裁定及送達證書附卷可稽，嗣因異
    議人未遵期補正，致無從究明葉沁筠是否具備當事人能力、
    訴訟能力及住居於本院轄區，其聲請之程式自有未合。
(二)又異議意旨固主張：其已提供警方偵查案號及相對人之帳戶
    資料，可供法院逕行調查相對人之身份資料等語，然聲請人
    應於聲請支付命令書狀上記載當事人之姓名及住居所等相關
    資料，乃聲請人應向法院陳明或查報之法定事項，而非法院
    得依職權調查事項，是本件異議人請求本院自行調查或提供
    相關文件供其向銀行調取葉沁筠之年籍資料，均屬無據，從
    而，原裁定以相對人葉沁筠之住所、年籍等身分資料無從確
    認，異議人聲請支付命令為不合法，依民事訴訟法第513條
    第1項前段規定駁回聲請，經核於法並無違誤。異議人仍執
    前詞，指摘原裁定不當，求予廢棄，為無理由，應予駁回。
(三)又本件聲請雖因程式不合法而經本院駁回，但此並無一事不
    再理原則之適用，異議人仍得於備足所有相關資料後，另行
    向本院再聲請核發支付命令，或可循一般民事訴訟程序起訴
    主張，以維權益，併此敘明。
五、依民事訴訟法第240條之4第3項後段，裁定如主文。
中　　華　　民　　國　　111 　年　　6 　　月　　27　　日
                  民事第一庭    法　官　楊境碩
正本係照原本作成。
本裁定不得抗告。
中　　華　　民　　國　　111 　年　　6 　　月　　27　　日
                                書記官　洪敏芳